【裁判字號】    89,訴,23
【裁判日期】    890526
【裁判案由】    傷害致死
【裁判全文】
臺灣澎湖地方法院刑事判決                            八十九年度訴字第二三號
    公  訴  人  臺灣澎湖地方法院檢察署檢察官
    被      告  甲○○
    被      告  乙○○
    共      同
    選任辯護人  馬陳棠律師
右列被告因傷害致人於死案件，經檢察官提起公訴（八十九年度偵字第九五號），本
院判決如左：
    主  文
甲○○傷害人之身體，因而致人於死，處有期徒刑柒年。
乙○○共同傷害人之身體，處有期徒刑柒月，緩刑參年。
    事  實
一、乙○○及其子甲○○於民國八十九年二月二十日中午，受邀至澎湖縣西嶼鄉外垵
    村村民活動中心參加喜宴，席間兩人與曾瑞滿因細故發生爭執，經旁人勸阻後，
    曾瑞滿乃先行離去。詎甲○○對曾瑞滿心生怨懟，竟自上開活動中心內拔取椅腳
    一支充作木棍之用，再至澎湖縣西嶼鄉外垵村一三０號曾瑞滿住處附近，伺機報
    復。迨同日下午三時三十分許，曾瑞滿自其住處外出，見甲○○即上前擁抱主動
    示好，希化解前嫌，詎甲○○基於傷害之犯意，自後腰際取出預藏之木棍，揮擊
    曾瑞滿後腦部多下，且有其行為可能致曾瑞滿死亡之預見，當時在場之曾永睦見
    狀，即奪下該支木棍，並試圖攔阻甲○○。稍後乙○○亦經過上開地點，見甲○
    ○、曾瑞滿仍在扭打，即基於與甲○○共同傷害之犯意聯絡，徒手毆打曾瑞滿頭
    部數拳，後曾瑞滿即昏迷倒地，甲○○、乙○○見狀始一同離去。曾瑞滿旋即經
    他人送醫急救，惟因頭部遭受木棍多次毆擊造成外傷性顱內出血，延至同年月二
    十二日上午九時四十五分不治死亡。
二、案經澎湖縣警察局白沙分局報請臺灣澎湖地方法院檢察署檢察官偵查起訴。
    理  由
一、訊據被告甲○○固坦承有持木棍毆打被害人曾瑞滿之行為，惟矢口否認有何傷害
    致人於死犯行，辯稱：當天伊經過被害人住處時，突遭被害人從背後抱住，伊為
    掙脫才持木棍揮打被害人手臂及後背，並未毆打被害人頭部致被害人死亡云云；
    被告乙○○則辯稱：伊經過該處，見甲○○、曾瑞滿在爭執，乃上前勸架，並未
  毆打曾瑞滿云云。經查：
（一）右揭犯罪事實，業據證人曾永睦、許江溪結證屬實，且互核上開證人所述情節
      大致相符，是證人所言應堪採信。而被害人曾瑞滿係因頭部遭毆打導致顱內出
      血，經送醫急救後，延至八十九年二月二十二日上午九時四十五分不治死亡，
      有高雄市邱綜合醫院診斷證明書一紙足稽。又被害人經解剖後，發現頭部多處
      外傷合併右側顱顳部、顱枕部皮下組織嚴重瘀血合併廣泛性硬腦膜下方出血，
      認係被害人頭部遭鈍器反覆性多次毆擊而造成嚴重顱內出血致死，亦有臺灣高
      雄地方法院檢察署法醫師解剖紀錄、解剖報告書、相驗筆錄、相驗屍體證明書
      在卷可稽，此外，尚有扣案之木棍一支足資佐證。是被告甲○○確有持椅腳毆
      打被害人頭部多下、被告乙○○亦有徒手毆打被害人頭部之行為。被告二人所
      辯，無非事後卸責之詞，不足採信。
（二）按頭部係人體之重要部位，以硬物猛力重擊，足以造成顱內出血之嚴重傷害，
      此為一般人所明知，被告甲○○竟持木棍多次毆打被害人頭部，顯然對其行為
      有致被害人可能死亡之結果有預見，且被害人頭部遭鈍器反覆性多次毆擊而造
      成嚴重顱內出血致死，已如前述，是被告甲○○之傷害行為與被害人死亡有相
      當因果關係。綜上所述，被告甲○○、乙○○分別有傷害致人於死、共同傷害
      之行為，本案事證明確，被告二人犯行堪予認定。
二、按因犯罪致發生一定之結果而有加重其刑之規定者，以行為人能預見其發生時，
    始可適用，此為刑法第十七條所明定，共同正犯在其合同意思範圍內，固應就全
    部之結果共同負責，但其關於結果加重犯之規定，仍應受前開原則之限制，又此
    項能否預見之事實，既為行為之評價要素，自仍應依證據予以認定，此有最高法
    院七十二年台上字第四二五０號判決意旨可資參照。公訴人雖認被告甲○○、乙
    ○○均係犯刑法第二百七十七條第二項前段之傷害致人於死罪，惟查：被告乙○
    ○於本院審理及偵查中時陳稱：伊是無心的，伊並不知被害人會死掉，伊見甲○
    ○、曾瑞滿在扭打時，並未看到木棍，也未看到甲○○拿木棍打被害人等語，核
    與被告甲○○所述：伊持木棍打被害人後，木棍即被人搶走，乙○○稍後才來；
    及證人曾永睦證稱：伊見甲○○持木棍打曾瑞滿頭部，伊即把木棍奪走之情相符
    。是被告乙○○所辯，伊不知被害人頭部曾遭甲○○持木棍毆打之情，應堪予以
    採信。又被害人主要死因應係遭被告甲○○持木棍毆打頭部所致，已如前述，而
    被告乙○○僅見甲○○、曾瑞滿兩人徒手扭打，又不知甲○○曾持木棍毆打曾瑞
    滿頭部，乃徒手毆打被害人頭部，其實無預見被害人有因而死亡之可能，依上開
    說明，難令被告乙○○遽負公訴人所指之罪責。核被告甲○○所為，係犯刑法第
    二百七十七條第二項前段之傷害致人於死罪；被告乙○○所為，則係犯同條第一
    項之傷害罪。公訴人認被告乙○○亦係犯同條第二項前段之罪，容有未洽，惟其
    基本事實同一，本院自得變更起訴法條並予以審理。又本院變更後之法條較公訴
    人所起訴者為輕，縱未於審理時告知被告乙○○，亦無礙其防禦權之行使，附此
    敘明。被告二人就傷害犯行間，有犯意聯絡及行為分擔，為共同正犯；至被告甲
    ○○傷害致人於死部分，因被告乙○○並無此預見，是應由被告甲○○單獨負責
    。爰審酌被告甲○○僅因細故即以木棍擊打被害人頭部，及被告二人其餘犯罪之
    動機、目的、手段、品行、所生危害及犯罪後之態度等一切情狀，各量處如主文
    所示之刑，以資懲儆。又被告乙○○前未曾受有期徒刑以上刑之宣告，有本院被
    告全國前案紀錄表可稽，其因一時失慮，偶罹刑典，事後已深具悔意，經此刑之
    宣告後，應知警惕而無再犯之虞，本院因認暫不執行其刑為當，予以宣告緩刑三
    年，用啟自新。
據上論斷，應依刑事訴訟法第二百九十九條第一項前段、第三百條，刑法第二十八條
、第二百七十七條第一項、第二項前段、第七十四條第一款，罰金罰鍰提高標準條例
第一條前段，判決如主文。
本案經檢察官廖江憲到庭執行職務。
中       華       民      國      八十九     年   五    月    二十六    日
                              臺 灣 澎 湖 地 方 法 院 刑 事 庭
                                    法      官  李    宛    玲
右正本證明與原本無異。
如不服本判決，應於判決送達後十日內，向本院提出上訴狀（須附繕本）。
中       華       民      國      八十九     年   五    月    二十九    日
                                    書  記  官  劉    竹    苞
附錄本案論罪科刑法條全文：
刑法第二百七十七條：
傷害人之身體或健康者，處三年以下有期徒刑，拘役或一千元以下罰金。
犯前項之罪，因而致人於死者，處無期徒刑或七年以上有期徒刑，致重傷者，處三年
以上、十年以下有期徒刑。


司法院資訊處製作；財團法人民間司法改革基金會備份。
